---
title: "Resolución trabajo 1"
author: "Alicia Hidalgo Jiménez"
date: "2024-10-10"
output: html_document
---

```{r setup, include=FALSE}
knitr::opts_chunk$set(echo = TRUE)
```

# Resolución problemas Alicia Hidalgo Jiménez

## Problema 1
**Tabla de decisión:**

|     | a1  | a2  | a3  | a4  |
|-----|-----|-----|-----|-----|
| d1  |  3  |  1  |  7  |  1  |
| d2  |  4  |  5  |  2  |  3  |
| d3  |  6  |  2  |  7  | 10  |
| d4  |  9  |  8  |  4  |  5  |
| d5  | 10  |  6  |  9  |  8  |

**Resuelve el problema con cada uno de los métodos de incertidumbre vistos en clase. Indica cuál es la decisión final.**  

```{r,echo=FALSE}
tabla1 = crea.tablaX(c(3,1,7,1,
                       4,5,2,3,
                       6,2,7,10,
                       9,8,4,5,
                       10,6,9,8),
                     numalternativas = 4,
                     numestados = 5)
tabla1
```

*Situación favorable:*

- Criterio de Wald o pesimista

```{r,echo=FALSE}
criterio.Wald(tabla1)
```
Según este criterio la mejor opción es d4.  

- Criterio optimista

```{r,echo=FALSE}
criterio.Optimista(tabla1)
```
Según este criterio las mejores opciones son d3 y d4 con un valor de 10 para ambas alternativas. 

- Criterio de Hurwicz

```{r,echo=FALSE}
criterio.Hurwicz(tabla1)
```
Según este criterio la mejor opción es d4. 

- Criterio de Savage

```{r,echo=FALSE}
criterio.Savage(tabla1)
```
Según este criterio la mejor opción es d4. 

- Criterio de Laplace

```{r,echo=FALSE}
criterio.Laplace(tabla1)
```
Según este criterio las mejores opciones son d3 y d4 con un valor de 7'6 para ambas alternativas.  

- Criterio del punto ideal

```{r,echo=FALSE}
criterio.PuntoIdeal(tabla1)
```
Según este criterio la mejor opción es d4.  

*Conclusión*: La decisión 4 es la más recomendada ya que aparece como mejor solución en todos los métodos utilizados.

*Situación desfavorable:*

- Criterio de Wald o pesimista

```{r,echo=FALSE}
criterio.Wald(tabla1, favorable=F)
```
Según este criterio la mejor opción es d2.  

- Criterio optimista

```{r,echo=FALSE}
criterio.Optimista(tabla1, favorable=F)
```
Según este criterio la mejor opción es d1. 

- Criterio de Hurwicz

```{r,echo=FALSE}
criterio.Hurwicz(tabla1, favorable=F)
```
Según este criterio la mejor opción es d2. 

- Criterio de Savage

```{r,echo=FALSE}
criterio.Savage(tabla1, favorable=F)
```
Según este criterio la mejor opción es d1. 

- Criterio de Laplace

```{r,echo=FALSE}
criterio.Laplace(tabla1, favorable=F)
```
Según este criterio la mejor opción es d1.  

- Criterio del punto ideal

```{r,echo=FALSE}
criterio.PuntoIdeal(tabla1, favorable=F)
```
Según este criterio la mejor opción es d1.  

*Conclusión*: La decisión 1 es la más recomendada, aparece como mejor alternativa en la mayoría de los métodos utilizados.


***

## Problema 2
**Vicente es agricultor y tiene que tomar una decisión respecto a su próxima siembra. Tiene tres posibles cultivos para sembrar:**

- Trigo (d1): Necesita bastante agua pero es más resistente a variaciones.
- Maíz (d2): Requiere un clima seco pero puede adaptarse a otros climas.
- Soja (d3): Se beneficia especialmente de un clima moderado.

**El tiempo puede ser lluvioso (e1) si se espera mucha lluvia, seco (e2) si lloverá poco a lo largo del año, o moderado (e3) si el tiempo no será ni muy húmedo ni muy seco y dependiendo de la combinación cultivo-clima, sus ganancias serán diferentes.**  

**En esta matriz se reflejan las ganancias (en miles de euros):**

|     | a1   | a2   | a3   |
|-----|------|------|------|
| d1  |  15  |  4   |  8   |
| d2  |  6   |  12  |  10  |
| d3  |  10  |  6   |  14  |

**¿Qué cultivo recomendarías a Vicente?**

Creamos la tabla:
```{r,echo=FALSE}
tabla2 = crea.tablaX(c(15,4,8,
                       6,12,10,
                       10,6,14),
                     numalternativas = 3,
                     numestados = 3)
tabla2
```

Aplicamos la función que ejecuta todos los criterios:
```{r,echo=FALSE}
criterio.Todos(tabla2, alfa = 0.5)
```

*Conclusión*: Después de aplicar todos los criterios, parece que d3 (soja) es la decisión más recomendada en la mayoría de los casos. Este cultivo será el que logre buenos resultados en todos los escenarios, minimizando el arrepentimiento y maximizando las ganancias.
